臺灣高等法院民事判決　　　九十一年度勞再易字第五號
　　再 審原告　 甲○○
　　再 審被告　 台灣新生報業股份有限公司
　　法定代理人　吳樹民
右當事人間請求給付資遣費事件，再審原告對於中華民國九十一年七月二十六日本院
九十年度勞上易字第四二號及臺灣臺北地方法院九十年度勞訴字第三八號確定判決提
起再審，本院判決如左：
    主    文
再審之訴駁回。
再審訴訟費用由再審原告負擔。
    事    實
甲、再審原告方面：
一、聲明：
  (一)本院九十年度勞上易字第四二號、臺灣台北地方法院九十年度勞訴字第三八號確
    定判決廢棄。再審被告應給付再審原告新台幣捌拾柒萬參仟零參拾貳元及自起訴
    狀繕本送達再審被告之翌日起至清償日止，按週年利率百分之五計算之利息。
  (二)訴訟費用由再審被告負擔。
二、陳述略以：
  (一)本院九十年度勞上易字第四二號、臺灣台北地方法院九十年度勞訴字第三八號確
    定判決（下稱原確定判決），適用法規顯有錯誤，有民事訴訟法第四百九十六條
    第一項第一款規定之再審事由：
  1.依司法院大法官釋字第三０五號解釋，再審原告任職於再審被告公司期間，雙方
    係成立私法上之契約關係，自不適用公務員法令，原確定判決不採用上開解釋，
    卻採用與該解釋相牴觸之行政院七十四年台人政壹字第三六六六四號函釋，認再
    審原告應適用公務人員任用法及公務人員俸給法，其適用法規顯有錯誤，有民事
    訴訟法第四百九十六條第一項第一款規定之再審事由。
  2.本案原審於民國（下同）九十一年七月九日進行言詞辯論時，再審被告並未以言
    詞提及行政院七十四年十一月十五日（）台人政壹字第三六六六四號函釋，但
    原確定判決僅以其所提書狀中之記載，即採為本案判決之基礎，違反民事訴訟法
    第二百二十一條規定及最高法院二十九年上字第三八五號判例，其判決即屬違背
    法令。又，上開行政院函係於七十四年訂頒，而公務人員任用法及公務人員俸給
    法均在七十五年制定，且均明文規定將「公營事業人員」排除在外，依後法優於
    前法之原則，該函能否繼續適用殊值懷疑。況公務人員考試法施行細則第二條明
    定公營事業人員應以考試定其資格，則依再審被告公司人事管理要點進用或管理
    之人員，仍須經過考試才能定其資格，也才為勞動基準法（下稱勞基法）第八十
    四條所規定「公務員兼具勞工身分」。行政院（）台人政壹字第三六六六四號
    函不問公營事業員工是否經過考試，即一律適用勞基法第八十四條所稱之「公務
    員」，已違反司法院大法官釋字第四０五號解釋意旨，原確定判決將其採為本案
    判決之基礎，使未經考試之再審原告取得與考試及格之公務員幾近相同之法律地
    位，與憲法第八十五條、第七條之規定不符，其適用法規顯有錯誤。
  3.由公務人員任用法第三十三條及公務人員俸給法第十九條規定，可知立法意旨有
    意將公營事業人員排除於公務人員任用法及公務人員俸給法之適用，況勞動基準
    法係於七十三年公布施行，公務人員任用法及公務人員俸給法分別於七十五年才
    施行，依據「後法優於前法」與「特別法優於普通法」之原則，再審原告當然無
    適用公務人員任用法及公務人員俸給法之餘地，但原確定判決仍以之判決再審原
    告敗訴，其適用法規亦顯有錯誤。
  4.再審原告不符合公務人員任用法有關荐任級公務人員之資格，臺灣省政府及新聞
    局核定之再審被告職務薪級表所定之薪點與公務人員俸給法之規定亦不同，則再
    審原告自無適用公務人員俸給法之餘地。原確定判決認定計算再審原告之平均工
    資，應以公務人員俸給法所規定的「本俸、年功俸、加給」為限，其適用法規顯
    有錯誤。
  5.國營事業管理法第十四條並未允許行政院再授權所屬機關制定規章，而原確定判
    決所採用之「臺灣省政府所屬事業機構用人費薪給管理要點」係依據行政院訂頒
    的「公營事業機構員工待遇授權訂定基本原則」第六條規定之委任授權而制定，
    違反「禁止再授權法則」，應為無效，且再審被告公司並未實施「用人費率」，
    「臺灣省政府所屬事業機構用人費薪給管理要點」對再審被告公司並無適用之餘
    地，原確定判決仍將其採為對再審原告不利之論斷，其適用法規顯有錯誤。
  6.「台灣新生報業股份有限公司人事管理要點」的內容係規範再審被告公司員工之
    權利義務，依中央法規標準法第五條及第六條規定，關於人民之權利義務者，應
    以法律定之，另依行政程序法第一百五十條及第一百五十八條規定，亦須有法律
    授權之依據，該人事管理要點並非法律，亦未有法律授權之依據，不具有法令之
    效力。退一步言，縱認該人事管理要點性質為行政命令，其第三條內容違反國營
    事業管理法第三十一條規定，第九條亦違反公務人員退休法第六條及公務人員撫
    恤法第四條規定，當然為無效之法令。
  7.上開人事管理要點第十條雖規定「本公司職員之基本待遇比照『全國軍公教人員
    待遇支給辦法』規定辦理。」，然其係指再審被告公司員工的基本薪資不得低於
    軍公教人員待遇支給辦法的規定，非指該公司員工薪資計算須完全與軍公教人員
    一樣。對照再審被告訂頒的工作規則第六章「薪資」一項，以括號列明薪資（含
    獎金、津貼），顯見再審被告所屬員工的薪資非以公務人員俸給法所規定僅以本
    俸、年功俸及加給三種為限。原確定判決卻仍採用該人事管理要點而判決再審原
    告敗訴，其適用法規即有錯誤。
  8.再審被告曾於八十九年十二月二十八日以八九生人字第八九一三五七號函答覆再
    審原告簽陳時指出，系爭稿費如係勞動契約約定之工作所獲得之報酬，屬工資，
    應列入平均工資計算。足證再審被告自己亦承認系爭稿酬是否列入平均工資計算
    ，係以勞基法的「工資」作為衡量標準，依據誠信原則中的「禁反言」原則，再
　　審被告即不得再為相反之主張，再審被告推翻自己前述函令所言，違反誠信原則
　　，再審原告於歷次庭訊中多次提及，原確定判決對此一重要抗辯不予採信，亦未
　　說明理由，其判決明顯違反民事訴訟法第二百二十六條第三項及最高法院二十九
　　年上字第八四二號判例。
  9.再審原告之工作年資從六十七年九月至八十九年十二月底，跨越勞基法施行前後
    ，依勞基法第八十四條之二及公營事業移轉民營條例施行細則第十五條規定，再
    審原告有權選擇資遣費之給與分別依工作年資跨越勞基法施行前後而適用不同之
    標準計算，縱如再審被告主張再審原告平均工資計算內涵應適用公務員法令，惟
    只限於再審原告於勞基法施行後之工作年資，對勞基法施行前之工作年資並不適
    用，原確定判決對勞基法第八十四條之二規定置之不理，依司法院大法官釋字第
    一七七號解釋，其適用法規顯有錯誤。
  10.本案與本院九十年度勞上字第六二號案例之訴訟標的同為再審被告所屬員工是否
    為勞基法第八十四條所指「公務員兼具勞工身分」之爭議，二者之法律關係相同
    ，理應為相同之處理。再審原告與該案之原告官麗嘉同為再審被告之員工，同受
    該公司「人事管理要點」之拘束，同樣以遴選方式進入該公司，同在新生報主筆
    室擔任主筆，工作內容同為撰寫社論及固定專欄，因此與該公司之法律關係應為
    一樣。該確定判決既已認定再審被告之職員官麗嘉為勞工，不具「公務員兼具勞
    工身分」，依憲法第七條平等原則之「相類似案件應為相同之處理」法則，及最
    高法院三十年上字第八號判例所示確定判決既判力之拘束力，法院應不得為歧異
    判決，尤其本院原確定判決與該案之審判長為同一人，更不得反覆，本件原確定
    判決為相歧異之認定，其適用法規顯有錯誤。
  11.原確定判決認定「台灣新生報業股份有限公司人事管理要點」為勞基法施行細則
    第五十條所稱之公務人員（派用）人事法令，認定再審原告為「荐派」。惟查，
    再審原告未經考試，亦未經銓敘機關審查或登記有案，與派用人員派用條例第二
    條及第五條規定不符，依司法院大法官釋字第二七八號及第四０五號解釋意旨，
    不能使未經考試及格者取得與考試及格者相同之公務人員任用資格，若將該人事
    管理要點第三點解釋為該公司職員一經遴用即為派用人員，則使未經考試及格者
    取得與考試及格者相同之公務人員任用資格，依上開大法官解釋意旨，該要點第
    三點規定將失其效力，且亦違反公務人員考試法施行細則第二條第五款之規定，
    原確定判決認定再審原告為派用人員，其適用法規顯有錯誤。
  (二)本件有民事訴訟法第四百九十六條第一項第十三款之再審事由：
  1.最高法院七十五年二月二十五日七十五年度第四次民事庭會議決議(一)：臺灣省營
    事業所屬工廠工人退休金給付之基數內涵，在勞基法施行前，參照行政院函令，
    應適用臺灣省工廠工人退休規則第十條及工廠法施行細則第四條之規定，與公教
    人員退休金之計算，各別依據有關規定辦理。原確定判決之認定，顯然違反上開
    決議，依民事訴訟法第四百九十六條第一項第十三款之規定，得為再審之理由。
  2.依行政院八十二年十二月十五日台八十二經四四０一０號函示可知，公營事業移
    轉民營條例第八條第二、三項所指之「平均工資」計算內涵，並不限於公務員法
    令有關薪資之規定範疇，還包括勞基法第二條第二款「工資」定義中的「經常性
    給與」在內。本件系爭之稿費，為再審原告撰寫社論及固定專欄之工作所得之報
    酬，且每天都可支領稿費，符合勞基法第二條第二款「工資」之要件，應併入再
    審原告的平均工資內計算資遣費。再審原告於九十一年九月四日始由經濟部網站
    中查知前述函令，乃補充提出，請法院審酌。又，依行政院七十九年九月十七日
    台人政肆字第三八八０七號函，亦足以顯示再審原告的平均工資計算內涵，可
    比照經濟部所屬事業的方式辦理。
  (三)本件有民事訴訟法第四百九十七條所定就足以影響判決之重要證物，漏未斟酌之
    再審事由：
  1.臺灣省政府八十七年十二月二日以八七府人四字第一七三二八號函指出再審被告
    公司一般職員並非公務人員保障法之適用或準用對象。再審原告在本院前程序審
    理時，曾提出此一證據，但原審判決對此有利再審原告之證物漏未斟酌。
  2.本院九十一年五月十四日宣判之九十年度勞上字第六二號判決認定該案當事人官
    麗嘉非屬再審被告公司之派用人員，無公務員兼勞工之身分，不適用公務員法令
    。再審原告與官麗嘉同為再審被告公司主筆室之同事，依據「相類似案件應為相
    同之處理」之法理，本件訴訟與該案同為再審被告所屬員工應否適用公務員法令
    之爭議，二者並無相異，理應一併援引適用，原確定判決對再審原告所提之此一
    重要證據漏未斟酌，亦違反民事訴訟法第四百九十七條規定。
三、證據：提出最高法院七十五年度第四次民事庭會議決議(一)、行政院八十二年十二
    月十五日台八十二經四四０一０號函、經濟部所屬人員退休、撫恤及資遣辦法、
    臺灣省政府所屬省營事業機構人員退休撫恤及資遣辦法、行政院七十九年九月十
    七日台人政肆字第三八八０七號函、台灣新生報薪給表、公務人員俸給表、公
    務人員加給給與辦法、台灣新生報業股份有限公司人事管理要點、臺灣地區省（
    市）營事業機構人員薪給表、臺灣省政府所屬事業機構用人費薪給管理要點等影
    本為證。
乙、再審被告方面：
一、聲明：
  (一)請求駁回再審之訴。
  (二)訴訟費用由再審原告負擔。
二、陳述略以：
  (一)再審原告甲○○為勞基法第八十四條所指稱之「公務員兼具勞工身分者」，原確
    定判決認事用法並無違誤：
  1.公務人員任用法第三十三條規定：「技術人員、教育人員．．．及公營事業人員
    之任用，均另以法律定之」，惟至今立法院尚未制定該等人員任用之相關規定，
    是以該等人員之任用，仍應依據其主管機關訂領之各項辦法、細則定之。依大法
    官釋字第二七○號解釋，不生牴觸憲法之問題。又依公務人員服務法第二十四條
    之規定「本法於受有俸給之文武職公務員，及其他公營事業機關服務人員均適用
    」益證再審原告為適用公務人員服務法之公務員為屬無疑。
  2.再審被告台灣新生報業股份有限公司為一公營事業機構，關於其員工之任用，依
    上開說明，應依其主管機關所訂頒之命令，即行政院七十二年二月廿二日台七十
    二人政壹字第○二六三四號函核定，台灣省政府七十二年三月十一日七二府人二
    字第二○六五三號函訂頒之「台灣新生報業股份有限公司人事管理要點」定之。
    依該「人事管理要點」第三條規定：「本公司職員之遴用，應本於專才專業、適
    才適所之原則，『比照』派用人員辦理」，是再審原告甲○○即為勞基法施行細
    則第五十條前段所稱「依各項公務員人事法令（台灣新生報業股份有限公司人事
    管理要點）『比照』派用人員而任用」，從而為勞基法第八十四條所稱之「公務
    員兼具勞工身分者」，關於其「任（派）免、薪資、獎懲、退休、撫卹及保險（
    含職業災害）等事項」，應適用公務員法令之規定。
  3.行政院七十四年十一月十五日台七十四人政台字第三六六六四號函暨內政部七十
    四年十一月三十日（七四）台內勞字第三六六六八一號函，均明白函示：依「台
    灣新生報業股份有限公司人事管理要點」進用或管理之人員，即為勞基法施行細
    則第五十條之「派用人員」。再審原告係再審被告依該人事管理要點所據以任用
    、管理之人員，依上開函示，其為勞基法第八十四條所稱之「公務員兼具勞工身
    分者」自為甚明。
  4.再者，由台灣省政府訂頒，行政院核定之規範兩造間權義關係之「台灣新生報業
    股份有限公司人事管理要點」，第九條規定：「本公司派用人員之退休、撫卹、
    資遣、準用公務人員有關規定辦理」，第十一條：「本要點未規定事項準用公務
    人員法規之規定辦理」，益加彰顯再審原告與再審被告間應適用公務員相關法律
    之立論基礎。
  5.再審原告一再主張行政院勞工委員會（下稱「勞委會」）解釋稿酬如係勞動契約
    約定內容，則為工資，故應併入其勞工之平均工資計算資遣費，然勞委會八十九
    年十二月十三日台八十九勞動基二字第○○五四六五八號函復解釋「說明二、依
    勞基法第八十四條規定，公務員兼具勞工身分者，其．．．薪資．．．等應適用
    公務員法令之規定」、「說明三、．．．專欄稿費是否屬工資，前經本會．．．
    函復在案。惟台端既屬公務員兼具勞工身分者，有關權益應依說明二辦理」，是
    依其解釋意旨，專欄稿費是否屬工資，應視是否為勞動契約內容而定，然因再審
    原告甲○○既屬公務員兼具勞工身分者，故其薪資仍應依公務員法令定之。
  6.依據行政院七十四年十一月十五日臺七十四人政壹字第三六六六四號函釋示，公
    務員兼具勞工身分者，其有關任（派）免、薪資．．．等事項疑義之解釋，由行
    政院人事行政局主辦；另依台灣新生報業股份有限公司人事管理要點進用或管理
    之人員即為勞基法施行細則第五十條所稱派用之人員。而再審被告公司前揭人事
    管理要點第十點規定「本公司職員之基本待遇，比照『全國軍公教人員待遇支給
    辦法』規定辦理」；又再審被告公司之「職員職務薪給表」及「職員專業加給及
    主管職務加給支給標準表」均分別報奉台灣省政府，及行政院新聞局核定有案。
    再審原告進入再審被告公司任職已逾二十年，期間依據上述待遇標準逐年調薪，
    及依公務人員考績法常年考敘甲等，並依法晉敘、調升職位、支領考績獎金、年
    終獎金、參加公保、福利互助，享有幾近一切公務人員合法之福利待遇及保障，
    具備公務員身份之事實豈容隨意否認？又依公務員服務法第二十四條規定「本法
    於受有俸給之文武職公務員，及其他公營事業機關服務人員，均適用之」，故廣
    義之公務員，絕非以是否具備考試院銓敘資格為限。
  7.綜上所陳，再審原告確為勞基法第八十四條之「公務員兼具勞工身分者」，殆無
    疑義，關於「任（派）免、薪資、獎懲、退休、撫卹及保險（含職業災害）」等
    事項，自應適用公務員法令，而排除勞基法之適用。
  (二)稿酬非公務人員之薪資，再審原告之請求並無理由，原確定判決，要屬正確：
  1.再審原告為勞基法第八十四條及同法施行細則第五十條所稱之「公務員兼具勞工
    身分者」，其薪資自應依公務員法令定之。而公務人員俸給法第一條規定：「公
    務人員之俸給，依本法行之」，第三條規定：「公務人員之俸給，分本俸、年功
    俸及加給，均以月計之」。再審原告撰寫文章之稿酬，既非本俸、年功俸，亦非
    加給（再審原告原本已有主管加給、專業加給），從而該稿酬並非薪資，自不得
    列入平均工資計算。
  2.次由「公營事業機構員工待遇授權訂定基本原則」第一條可知，公營事業員工之
    待遇，須向主管機關備查後，始得實施。然台灣省政府及新聞局函示之「職務薪
    給表」中，並無「稿費」一欄，從而該項稿費之給與，並未向主管機關報備查核
    ，而是如再審原告起訴狀所載，僅「經行政會報決議及社長指示」，依國營事業
    之國營事業管理法第十四條規定「國營事業應撙節開支，其人員待遇及福利，應
    由行政院規定標準，不得為標準以外之開支」，是該稿酬之給與僅涉及再審被告
    違法發放之問題，仍不改於其非公營事業員工待遇、薪資之實。且參諸再審原告
    提出之稿費支付憑單、匯款證明單、郵政儲金劃撥匯票，顯示再審被告發給再審
    原告稿費之方式，與一般公務員受領薪資，均由所屬機關匯入指定帳戶之方式不
    同，系爭稿費並非再審被告適用公務員法令之規定而發給之薪資項目，足堪認定
    。
  3.因再審原告為「公務員兼具勞工身分者」，從而為計算資遣費基礎之「薪資」，
    自應依公務員法令（台灣省政府所屬事業機構用人費薪給管理要點）定之，今「
    稿酬之給與」，並非公務人員薪資之一部份，自不得列入計算，再審原告之請求
    自屬無理。
  (三)縱認定兩造間為一般勞僱關係，再審原告所請亦無理由：
  1.依勞基法第二條第三項「工資」之定義，謂勞工因工作而獲得之報酬，然查「台
    灣新生報社薪工實物代金表」上，並無「稿酬」此一項目，顯係該稿酬並非原勞
    動契約所約定之工作內容，而該稿酬之給與，不得計入原勞動契約所稱之工資內
    。再審原告所撰寫之專欄，以篇數計費，未獲錄刊者，則不付稿酬，故該項稿費
    ，無勞基法之適用，自不得列入平均工資計算。
  2.再審原告主張系爭稿費應否納入基本工資乙事，曾於八十九年十一月間以簽呈呈
    請再審被告答覆，而再審被告以八十九年十二月二十八日以八九生人字第八九一
    三五七號函第二點回覆「報社主筆每天撰寫之專欄，如勞動契約約定之工作，其
    所獲得之撰寫報酬，具因工作而獲得報酬之性質，屬工資，應列入平均工資計算
    」，而認再審被告已承認再審原告主張之稿費應併入基本工資云云，惟查，該函
    第三點明示「台端（再審原告）係為本社採訪組副組長，職責工作本為撰寫相關
    文稿，亦本社支付副主管職務加給及專業加給；今所撰寫之專欄，除尚非屬勞動
    契約約定之工作外，其如獲刊登，所支付之稿酬（未獲刊登者則不付稿酬）亦非
    為經常性給與之工資，特函覆說明」即已明確否認系爭稿酬併入基本工資，再審
    原告斷章取義，扭曲該函原意，主張殊無足採。
  3.再審原告為主筆室之副主筆，其工作本係撰稿及審稿，並搜集相關報紙之時事內
    容資料。撰稿既為其本身份內之工作，再審被告本不須另支付稿酬，惟因為提升
    專欄之素質，竟另外違法發放稿費，則該稿費之發放，顯見有鼓勵及恩惠性之給
    予性質，自非屬工資之一環，再審原告主張自無理由。
  (四)再審原告引台灣省政府八七府人四字第一七三二八七號函，主張原確定判決就上
    開函示漏未審酌，惟查，上開函示係針對公營事業人員機構從業人員對於公務人
    員保障法涵攝範圍所為之解釋，與本件系爭之公務人員俸給法任用法及公務人員
    俸給法適用範圍無涉，原確定判決縱未審酌上開函示，亦不足影響判決之結果，
    顯非民事訴訟第四七九條規定之影響判決結果之重要證物，再審原告以此為由提
    起再審之訴，自非有理。
  (五)「法院裁判適用法規或解釋法律，係依職權為之，原無待當事人提出其他判決以
    為證據。再審原告提出另一判決，利用其法律上對見解而為有利於己之主張，不
    能謂係民事訴訟法第四百九十六條第一項第十三款之新證物」，有最高法院六十
    四年臺聲五八號判例可參，再審原告持訴外人官麗嘉之判決法律見解，主張渠並
    非公務員兼具勞工身份云云，即非適法。
丙、本院依職權調閱本院九十年度勞上易字第四二號及臺灣臺北地方法院九十年度勞
    訴字第三八號民事卷。
    理　　由
一、本件再審原告起訴主張：伊於本院九十年度勞上易字第四二號、臺灣臺北地方法
    院九十年度勞訴字第三八號給付資遣費事件，主張伊原任職於再審被告公司主筆
    室，負責撰寫社論及固定專欄，屬勞基法規定所適用之對象。詎再審被告於八十
    九年十二月三十一日資遣伊時，未依勞基法之規定，將其撰寫稿件之稿費報酬列
    入平均工資計算資遣費，伊自八十九年七月一日起至同年十二月三十一日止，共
    領取稿費十二萬九千三百四十元，如將之列入平均工資計算，則再審被告應再補
    發伊資遣費及預告工資計八十七萬三千零三十二元，爰依據勞動基準法第二條第
    四款規定及勞動契約之法律關係，求為命再審被告如數給付並法定遲延利息之判
    決。原確定判決認定再審被告係公營事業機構，再審原告屬勞基法第八十四條所
    規定之公務員兼具勞工身分，其薪資應依公務員法令之規定，本件再審原告撰寫
    文章之稿費，非屬經常性給與之工作報酬，非薪資之一部，不應列入平均工資計
    算其資遣費及預告工資，與司法院大法官釋字第三０五號解釋及公務人員任用法
    不符，而臺灣省政府所屬事業機構用人費薪給管理要點第二條規定適用範圍係以
    實施用人費率之省屬事業機構為限，再審被告並未實施用人費率，且原確定判決
    認定再審原告適用公務人員俸給法，惟再審被告之薪給表卻與公務人員俸給表不
    符，況再審原告並未經公務人員考試及格，再審被告亦未依派用人員派用條例於
    一個月內將再審原告之資料送銓敘機關審查，再審原告不具公務員及派用人員之
    資格，原確定判決適用法規顯有錯誤；且依行政院八十二年十二月十五日台八十
    二經四四０一０號函，可知經濟部所屬國營事業計算退休並不是都用公務人員任
    用法，再審原告於九十一年九月四日才從經濟部網站查知該函，此一函令對再審
    原告有利，屬發現可受較有利益裁判而未經斟酌之證物；再者，臺灣省政府八十
    七年十二月二日以八七府人四字第一七三二八號函指出再審被告公司一般職員並
    非公務人員保障法之適用或準用對象，另本院九十一年五月十四日宣判之九十年
    度勞上字第六二號判決認定該案當事人官麗嘉非屬再審被告公司之派用人員，無
    公務員兼勞工之身分，不適用公務員法令，再審原告與官麗嘉同為再審被告公司
    主筆室之同事，依據「相類似案件應為相同之處理」之法理，本件訴訟與該案同
    為再審被告所屬員工應否適用公務員法令之爭議，二者並無相異，理應一併援引
    適用，原確定判決對此二重要證據均漏未斟酌，爰依民事訴訟法第四百九十六條
    第一項第一款、第十三款及第四百九十七條規定，提起本件再審之訴，請求廢棄
    本院九十年度勞上易字第四二號、臺灣台北地方法院九十年度勞訴字第三八號確
    定判決；並判命再審被告應給付再審原告新台幣捌拾柒萬參仟零參拾貳元及自起
    訴狀繕本送達再審被告之翌日起至清償日止，按週年利率百分之五計算之利息。
二、再審被告則以：再審被告為一公營事業機構，關於其員工之任用，公務人員任用
    法第三十三條及司法院大法官釋字第二七０號解釋，應依其主管機關所訂頒之命
    令，即行政院七十二年二月廿二日台七十二人政壹字第○二六三四號函核定，台
    灣省政府七十二年三月十一日七二府人二字第二○六五三號函訂頒之「台灣新生
    報業股份有限公司人事管理要點」定之；而行政院七十四年十一月十五日台七十
    四人政台字第三六六六四號函暨內政部七十四年十一月三十日（七四）台內勞字
    第三六六六八一號函，均明白函示：依「台灣新生報業股份有限公司人事管理要
    點」進用或管理之人員，即為勞基法施行細則第五十條之「派用人員」，再審原
    告係再審被告依該人事管理要點所據以任用、管理之人員，其為勞基法第八十四
    條所稱之「公務員兼具勞工身分者」甚明，原確定判決認事用法並無違誤。又，
    台灣省政府八七府人四字第一七三二八七號函與本件系爭之公務人員俸給法任用
    法及公務人員俸給法適用範圍無涉，原確定判決縱未審酌上開函示，亦不足影響
    判決之結果。再者，依最高法院六十四年臺聲五八號判例意旨，再審原告持訴外
    人官麗嘉之判決法律見解，主張渠並非公務員兼具勞工身份云云，亦非適法等語
    ，資為抗辯。
三、按適用法規顯有錯誤者，係指確定判決所適用之法規顯然不合於法律規定，或與
    司法院現尚有效及大法官會議之解釋，或最高法院尚有效之判例顯然違反者而言
    ，最高法院六十年台再字第一七０號著有判例。經查：
  (一)再審原告執司法院大法官釋字第三○五號解釋，主張其與再審被告間係私法上之
    契約關係，自不適用公務員法令云云，惟查該解釋文旨在解決公營事業與其人員
    間就契約關係已否消滅有爭執，應屬民事法院或行政法院之權限範圍即審判權限
    之爭議，非謂公營事業與其人員間全無公務員法令適用之餘地，此觀該解釋理由
    書謂「縱令公營公司人員之任免考核事項，法令定為應由政府機關參與決定，此
    種內部行為亦係政府機關與公營公司間之另一監督關係」等語自明，再審原告主
    張依該解釋，其與再審被告間不適用公務員法令云云，顯屬誤會。
  (二)又，司法院大法官釋字第二七０號解釋理由書第二段謂：「公務人員退休法第二
    條規定：『本法所稱退休之公務人員，係指依公務人員任用法律任用之現職人員
    』。公務人員退休法施行細則第二條又規定：『本法第二條所稱公務人員任用法
    律，指銓敘部所據以審定資格或登記者皆屬之」。而公務人員任用法第三十三條
    則規定，公營事業人員之任用，另以法律定之，由此可知，在上述任用法律制定
    施行前，公營事業人員無從依公務人員退休法辦理退休。勞動基準法第八十四條
    規定：『公務員兼具勞工身分者，其有關任（派）免、薪資、獎懲、退休、撫卹
    及保險（含職業災害）等事項，應適用公務員法令之規定。但其他所定勞動條件
    優於本法規定者，從其規定』。其所謂『應適用公務員法令之規定』，亦非使公
    營事業人員之任用或退休，在上述相關法律未制定前，逕行適用公務人員任用法
    或公務人員退休法，而排除現行有關法令之適用。行政院於中華民國七十年一月
    二十三日核定修正發布之『經濟部所屬事業人員退休、撫卹及資遣辦法』第十七
    條第二項規定，各事業得按職位工作性質及職責情形，訂定分等限齡退休標準報
    請本部核准酌予提前，但職員不得少於五十五歲，工人不得少於五十歲。此項規
    定，在公營事業人員任用及退休法律制定施行前，乃為促進經濟部所屬國營事業
    人事新陳代謝及企業化經營而設，不生牴觸憲法問題。惟公營事業人員之任用及
    退休，關係此等人員之權利義務，仍應從速以法律定之。」，是以，公營事業人
    員之任用及退休，在相關法律制定施行前，並不排除現行法令之適用，故行政院
    七十二年二月廿二日台七十二人政壹字第０二六三四號函核定，台灣省政府七十
    二年三月十一日七二府人二字第二０六五三號函訂頒之「台灣新生報業股份有限
    公司人事管理要點」，即係為規範該公司人事管理之相關法令，自得加以適用而
    不生牴觸憲法問題。行政院七十四年十一月十五日臺七十四人政壹字第三六六四
    號函表示：依「臺灣新生報業股份有限公司人事管理要點」進用或管理之人員，
    屬勞基法施行細則第五十條所稱派用之人員（見本院九十年度勞上易字第四二號
    卷第四三頁）。則原確定判決認定再審原告係由再審被告依上開人事管理要點進
    用及管理之人員，為勞基法第八十四條所稱「公務員兼具勞工身分者」，於法並
    無違誤。再審原告指稱原確定判決違反上開解釋意旨云云，委無足採。
  (三)「台灣新生報業股份有限公司人事管理要點」，即係為規範該公司人事管理之內
    部事項，未涉及一般人民之權利義務，再審原告指稱其既非法律，又無法律之權
    ，為無效之法令云云，實屬無據。
  (四)再者，公務員之定義，有廣狹之分，最廣義之公務員為刑法第十條所稱「依法令
    從事於公務之人員」，公務員服務法第二十四條亦規定「本法於受有俸給之文武
    職公務員，及其他公營事業機關服務人員均適用之。」，非僅依公務人員任用法
    任用之人員始屬公務員，此觀公務人員任用法第三十三規定：「技術人員、教育
    人員、交通事業人員及公營事業人員之任用，均另以法律定之。」自明，再審原
    告主張伊未經考試及格，自非公務員，據此主張原審判決違反司法院大法官釋字
    第二七八號、第四０五號解釋，亦無可取。
四、次按當事人發現未經斟酌之證物或得使用該證物者，以如經斟酌可受較有利益之
    裁判者為限，得以再審之訴對確定終局判決聲明不服，民事訴訟法第四百九十六
    條第一項第十三款定有明文。再審原告雖主張原確定判決審及第一審判決違反最
    高法院七十五年第四次民事會議決議(一)，應有民事訴訟法第四九六條第一項第十
    三款之違法云云，惟查，該決議係為解決台灣省營事業所屬工廠工人退休金給付
    適用法規之爭議，與本件無涉。再審原告復以伊於政府相關網站所查得之資料「
    行政院八十二經四四○一○號函」主張依民事訴訟法第四九六條第十三款之規定
    ，應得提起再審之訴云云，惟查，上開函示之結論係分別針對經濟部、財政部所
    屬事業移轉民營型態時及陽明海運公司船員退休時平均工資之計算所為（見本院
    勞再易字卷第四八頁），而再審被告原為臺灣省政府獨資經營之機構，臺灣省政
    府組織精簡後，改由行政院新聞局獨資經營，非上開函示結論之對象，難以之作
    為有利於再審原告之證物，再審原告據此為再審之理由，要無可採。
五、再審原告復以台灣省政府八七府人四字第一七三二八七號函之內容「公營事業機
    構從業人員，除董事長、總經理、代表公股之董事、監察人等對經營政策負有主
    要決策責任之人員及依事業人員相關任用法律任用者外，尚無公務人員保障法之
    適用或準用」，主張原確定判決就上開函示漏未審酌，而有民事訴訟法第四百九
    十七條之再審理由云云，惟查，上開函示係針對公營事業人員機構從業人員對於
    公務人員保障法涵攝範圍所為之解釋，與本件有無之公務人員俸給法適用之爭執
    無涉，原確定判決縱未審酌上開函示，亦不足影響判決之結果，再審原告以此提
    起再審之訴，亦非有理。
六、又，再審原告固以本院九十一年五月十四日宣判之九十年度勞上字第六二號判決
    認定該案當事人官麗嘉非屬再審被告公司之派用人員，無公務員兼勞工之身分，
    主張伊與該案當事人官麗嘉同為再審被告公司主筆室之同事，依據「相類似案件
    應為相同之處理」之法理，本件訴訟與該案同為再審被告所屬員工應否適用公務
    員法令之爭議，二者並無相異，理應一併援引適用，原確定判決對再審原告所提
    之此一重要證據漏未斟酌，亦違反民事訴訟法第四百九十七條規定云云。惟按，
    法院裁判適用法規或解釋法律，係依職權為之，原無待當事人提出其他判決以為
    證據（最高法院六十四年臺聲五八號判例意旨參照）。本院另案判決並無拘束原
    確定判決之效力，再審原告主張原確定判決應援引適用該判決云云，亦屬無據。
七、據上論結，本件再審之訴為無理由，依民事訴訟法第七十八條判決如主文。
中　　　華　　　民　　　國　　九十一　　年　　 十一　　 月　　 十九　　 日
                                民事第十五庭
                            　　　　審判長法  官　劉  靜  嫻
                            　　　　　　　法  官　吳  光  釗
                            　　　　　　　法  官　陳  昆  煇
右正本係照原本作成。
不得上訴。
中　　　華　　　民　　　國　　九十一　　年　　 十一　　 月　　 二十　　 日
  　　　　　　　　　　　　　　　　　　　　書記官  李  佳  樺
